臺灣臺北地方法院刑事裁定　
111年度聲判字第106號
聲  請  人  高薏雯
                    送達代收人高健閔 住臺北市○○區○                        ○街00號0樓 
代  理  人  周念暉律師
被      告  鄭亦呈


上列聲請人因告訴被告竊盜案件，不服臺灣高等檢察署檢察長於
中華民國111年3月22日駁回再議之處分（111年度上聲議字第265
2號，原不起訴處分案號：110年度偵字第26842號），聲請交付
審判，本院裁定如下：
    主  文
聲請駁回。
    理  由
一、按告訴人不服上級法院檢察署檢察長或檢察總長認再議為無
    理由而駁回之處分者，得於接受處分書後10日內委任律師提
    出理由狀，向該管第一審法院聲請交付審判；法院認交付審
    判之聲請不合法或無理由者，應駁回之，刑事訴訟法第258
    條之1第1項、第258條之3第2項前段分別定有明文。查本件
    聲請人高薏雯（下稱聲請人）以被告鄭亦呈（下稱被告）涉
    犯竊盜案件，向臺灣臺北地方檢察署（下稱臺北地檢署）檢
    察官提出告訴，經該署檢察官以110年度偵字第26842號為不
    起訴處分後（下稱原不起訴處分），聲請人不服聲請再議，
    經臺灣高等檢察署檢察長於民國111年3月22日以111年度上
    聲議字第2652號處分書（下稱原處分書）認聲請人再議無理
    由而駁回再議，原處分書於111年4月8日送達於聲請人指定
    送達代收人住址，聲請人則於111年4月18日委任律師提出聲
    請狀向本院聲請交付審判，本院於同日收受前開聲請狀等情
    ，業經本院依職權調取臺灣高等檢察署111年度上聲議字第2
    652號卷宗查閱無訛，且有刑事交付審判聲請狀所蓋本院收
    文章戳日期可證，是本件聲請自為合法，合先敘明。
二、聲請人原告訴意旨略以：被告意圖為自己不法所有，基於竊
    盜之犯意，於110年10月6日下午5時許前不詳時間，趁聲請
    人所經營位於新北市○○區○○路0段000號1樓「龍涎居七張店
    」休業期間，徒手竊走該店內監視器主機1個(價值新臺幣3
    萬元，下稱本案主機)，嗣告訴人於110年10月6日下午5時許
    發現無法連線監視器主機，經派員查看後，始悉上情。因認
    被告涉犯刑法第320條第1項之竊盜罪嫌。
三、聲請人聲請交付審判意旨如附件「刑事交付審判聲請狀暨聲
    請閱覽卷宗狀」所載。
四、按刑事訴訟法第258條之1規定，告訴人得向法院聲請交付審
    判，揆其立法意旨，係法律對於「檢察官不起訴裁量權」制
    衡之一種外部監督機制，法院之職責僅在就檢察官所為不起
    訴之處分是否正確加以審查，藉以防止檢察機關濫權。是刑
    事訴訟法第258條之3第4項規定：「法院為交付審判之裁定
    時，視為案件已提起公訴。」，則交付審判之裁定自以訴訟
    條件俱已具備，別無應為不起訴處分之情形存在為前提。依
    此立法精神，同法第258條之3第3項規定法院審查聲請交付
    審判案件時「得為必要之調查」，其調查證據之範圍，自應
    以偵查中曾顯現之證據為限；而同法第260條對於不起訴處
    分已確定或緩起訴處分期滿未經撤銷者得再行起訴之規定，
    其立法理由說明該條所謂不起訴處分已確定者，包括「聲請
    法院交付審判復經駁回者」之情形在內，是前述「得為必要
    之調查」，其調查證據範圍，更應以偵查中曾顯現之證據為
    限，不得就告訴人新提出之證據再為調查，亦不得蒐集偵查
    卷以外之證據，否則，將與刑事訴訟法第260條之再行起訴
    規定，混淆不清，亦將使法院兼任檢察官而有回復「糾問制
    度」之虞；且法院裁定交付審判，即如同檢察官提起公訴使
    案件進入審判程序，是法院裁定交付審判之前提，必須偵查
    卷內所存證據已符合刑事訴訟法第251條第1項規定「足認被
    告有犯罪嫌疑」檢察官應提起公訴之情形，亦即該案件已經
    跨越起訴門檻，否則，縱或法院對於檢察官所認定之基礎事
    實有不同判斷，但如該案件仍須另行蒐證偵查始能判斷應否
    交付審判者，因交付審判審查制度並無如同再議救濟制度得
    為發回原檢察官續行偵查之設計，法院仍應依同法第258條
    之3第2項前段規定，以聲請無理由裁定駁回。
五、次按犯罪事實應依證據認定之，無證據不得認定犯罪事實；
    又不能證明被告犯罪者，應諭知無罪之判決，刑事訟訴法第
    154條第2項、第301條第1項分別定有明文。又按認定不利於
    被告之事實，須依積極證據，苟積極證據不足為不利於被告
    事實之認定時，即應為有利於被告之認定，更不必有何有利
    之證據；且事實之認定，應憑證據，如未能發現相當之證據
    ，或證據不足以證明，自不能以推測或擬制之方法，以為裁
    判之基礎；另認定犯罪事實所憑之證據，雖不以直接證據為
    限，間接證據亦包括在內，然而無論直接或間接證據，其為
    訴訟上之證明，須於通常一般之人均不致有所懷疑，而得確
    信其為真實之程度者，始得據為有罪之認定，倘其證明尚未
    達到此一程度，而有合理之懷疑存在時，事實審法院復已就
    其心證上理由予以闡述，敘明其如何無從為有罪之確信，因
    而為無罪之判決，尚不得任意指為違法（最高法院30年上字
    第816號、40年台上字第86號、76年台上字第4986號判例意
    旨參照）。
六、本件聲請人以前揭情詞主張被告涉有刑法第320條第1項之竊
    盜罪嫌，並以原不起訴處分及原處分書有上開瑕疵為由，向
    本院聲請交付審判。經查：
（一）聲請人於110年10月6日時下午5時許，因無法遠端以網路
      方式連線本案主機，派員查看後，未於收銀台下方發現本
      案主機，且案發後被告已將本案主機置放回收銀台下方等
      事實，為被告所不爭執（見臺北地檢署110年度偵字第268
      42號卷【下稱偵卷】第6、82至83頁），核與證人即聲請
      人委任之告訴代理人高煌棋於警詢、偵訊中之證述大致相
      符（見偵卷第10、82頁），並有案發時收銀台下方之照片
      5張、案發後收銀台下方照片1張在卷可參（見偵卷第55頁
      、臺灣高等檢察署111年度上聲議字第2652號卷【下稱再
      議卷】第5至7頁），是此部分之情節固屬實在。
（二）聲請意旨雖指稱：本案主機係放置於「龍涎居七張店」收
      銀台下方，案發時「龍涎居七張店」內均未見本案主機，
      被告辯稱當時係因本案主機掉落於地上，遂僅將本案主機
      移置於櫃臺上方之櫃子，並無可信，且本案主機使用時需
      與連接線、電源線連接，不可能無故掉落地上，縱使事後
      被告將本案主機放回原處，亦不能反證被告未竊取本案主
      機云云。然查：
　 1、就案發時被告是否有將本案主機移置於「龍涎居七張店」
      櫃臺上方之櫃子乙情，聲請人及被告各執一詞，然本件依
      聲請人之代理人於警詢、偵訊中之指訴及偵卷內所顯現之
      相關證據，僅可認定案發時被告確有將本案主機自收銀台
      下方移開，且案發後被告已將本案主機放置回「龍涎居七
      張店」收銀台下方，並無其他積極證據可排除被告於案發
      時係將本案主機移置於「龍涎居七張店」櫃臺上方之櫃子
      之可能，是依「罪證有疑惟利被告」之原則，當為有利於
      被告之認定，應認被告上開所辯關於移置本案主機乙情，
      非屬全然無據，而採取對被告有利之認定。
　 2、再觀諸聲請人所提案發時「龍涎居七張店」收銀台下方照
      片5張（見再議卷第5至7頁），並未拍攝到「龍涎居七張
      店」店內之全部擺設，以及櫃臺上方之櫃子內物品擺放狀
      況，實難認定被告辯稱僅移置本案主機至櫃臺上方之櫃子
      內，為杜撰之詞。
　 3、至於本案主機於案發時尚有連接電源線，何以無故掉落至
      地上，猶有疑問，然縱使被告上開所辯不可採信，案發後
      被告既已將本案主機放置回到原先之「龍涎居七張店」收
      銀台下方，且偵卷內顯示之證據資料，亦乏案發時被告有
      將本案主機取走至「龍涎居七張店」店外之證據，則被告
      是否對於本案主機有不法所有之意圖，使本案主機脫離聲
      請人之監督範圍而移入被告之支配持有，均有可疑，尚難
      憑被告為上開有疑點之辯解，逕認被告有不法所有之意圖
      ，基於竊盜之犯意，而將本案主機自收銀台下方取走之竊
      盜犯行。
　 4、是聲請人所為上開指摘，殊難憑採。是原檢察官之判斷並
      未違背經驗法則或論理法則；且原處分書亦就原檢察官未
      以證人身分傳喚聲請人代理人高煌棋到庭作證乙節，說明
      無調查必要之理由，而認原不起訴處分為適當。聲請意旨
      仍指摘原不起訴處分及原處分書有應調查證據之疏漏及理
      由不備之違法，顯屬無據。
（三）又聲請意旨雖主張原檢察官就被告之說詞是否屬實等節，
      未予詳查云云。惟按認定不利於被告之事實，須依積極證
      據，苟積極證據不足為不利於被告事實之認定時，即應為
      有利於被告之認定，更不必有何有利之證據，已如前所述
      ，是被告是否成立聲請人所指訴竊盜罪嫌，悉以被告是否
      有成立上開罪名之積極證據而定，與被告所辯是否可採無
      涉，是聲請人以原檢察官未予查證被告上開所辯是否屬實
      為由，稱原檢察官未盡偵查之職責，實容有誤會。
（四）綜此，經核卷證資料，尚不足以認定被告有何聲請人所指
      之竊盜犯行，自無從對被告遽以前開罪責相繩。原不起訴
      處分及原處分書就前揭部分已詳加論述，其證據取捨、事
      實認定之理由，尚無違背經驗法則、論理法則及證據法則
      之情事，聲請人前揭指訴，難認有據。
七、綜上所述，依據本件偵查卷內顯現之證據觀之，本件尚無積
    極事證足以證明被告有何刑法第320條第1項之竊盜罪嫌，揆
    諸前開說明，自難僅憑聲請人之指訴及主觀臆測，逕認被告
    有其所告訴之犯罪事實，應認被告罪嫌尚屬不足，臺北地檢
    署檢察官、臺灣高等檢察署檢察長依偵查所得證據，認並無
    證據證明被告有何上開罪嫌，乃以犯罪嫌疑不足為由，先後
    為不起訴處分及再議駁回處分，業已將理由敘明綦詳，核無
    不合，且原不起訴處分所為證據取捨及事實認定之理由，亦
    無違背經驗法則或論理法則之情事。本件偵查卷內所存證據
    既非足使本院認定被告涉有犯罪嫌疑，而有檢察官應提起公
    訴之情事，法院就聲請交付審判案件之調查證據範圍，又以
    偵查中曾顯現之證據為限及不得蒐集偵查卷以外之證據，聲
    請人仍執前詞，向本院聲請交付審判，為無理由，應予駁回
    。
據上論斷，應依刑事訴訟法第258條之3第2項前段，裁定如主文
。
中　　華　　民　　國　　111 　年　　5 　　月　　 24　日
　　　　　　　　　刑事第十三庭  審判長  法　官　鍾雅蘭
　　　　　　　　　                      法  官  劉庭維
　　　　　　　　　                      法  官  郭又禎
以上正本證明與原本無異。
本裁定不得抗告。
                                        書記官  殷玉芬 
中　　華　　民　　國　　111 　年　　5 　　月　　24　　日